臺灣高等法院刑事判決　　　　　　　　　　　　　　九十年度上訴字第四０九一號
　　上　訴　人　　臺灣桃園地方法院檢察署檢察官
　　被　　　告　　丁○○
　　指定辯護人　　本院甲○
右上訴人因被告盜匪案件，不服臺灣桃園地方法院八十九年度訴字第一四二一號，中
華民國九十年九月十九日第一審判決（起訴案號：臺灣桃園地方法院檢察署八十九年
度偵字第一一九二九號）提起上訴，本院判決如左：
    主  文
上訴駁回。
    理  由
一、公訴意旨以：丁○○基於強劫之犯意，於民國（下同）八十七年十二月十八日凌
    晨，攜帶其所有之尖刀一把，至桃園縣中壢市○○路附近尋找作案目標，迨凌晨
    二時四十五分許，見被害人丙○○隻身騎乘機車欲進入桃園縣中壢市○○路二四
    ０號住處之地下室停放，認有機可乘，即尾隨丙○○入內後，以左手自後摀住丙○○之口、鼻，右手則持尖刀抵住丙○○，喝令不准動，並揚稱強劫，丙○○於
    奮力掙扎之過程中，咬傷丁○○之左手虎口。而因丙○○極力抵抗，丁○○竟萌
    殺人之間接故意，除持刀刺傷丙○○之頭部、左腿及右背外，並緊抓丙○○之頭
    髮將頭部猛力撞牆，致丙○○負傷倒地不能抗拒後，丁○○即強劫丙○○之皮包
    （內有項鍊二條、戒指一只、諾基亞牌行動電話一支、化妝品一組、現金新臺幣
    九千元（原審判決書記載為一萬五千元）、身分證一枚、健保卡一張及郵局金融
    卡一張等財物）得逞。因認被告丁○○涉有強劫而故意殺人未遂罪嫌。
二、按犯罪事實應依證據認定之，無證據不得認定其犯罪事實；不能證明被告犯罪者
    ，應諭知無罪之判決，刑事訴訟法第一百五十四條及第三百零一條第一項，分別
    定有明文。又按刑事訴訟法上所謂認定犯罪事實之證據，係指足以認定被告確有
    犯罪行為之積極證據而言，如未能發現相當證據或證據不足以證明，自不得以推
    測或擬制之方法，以為裁判之基礎（最高法院二十九年上字第三一０五號、四十
    年臺上字第八六號判例意旨參照）；而認定不利於被告之事實，須依積極證據，
    苟積極證據不足為不利於被告事實之認定，即應為有利於被告之認定，更不必有
    何有利之證據，亦經最高法院著有三十年上字第八一六號判例可資參照。至告訴
    人之告訴，係以使被告受刑事訴追為自的，其陳述是否與事實相符，仍應調查其
    他證據以資審認。被害人之陳述倘有瑕疵，則在未究明前，遽採為論罪科刑之根
    據，即難謂適法（最高法院五十二年台上字第一三００號、六十一年台上字第三
    ０九九號判例意旨參照）。本件公訴人認被告涉有強劫而故意殺人未遂罪嫌，無
    非係以被害人丙○○之指訴，及被告左手虎口確有傷痕，且有被害人之診斷證明
    書一紙在卷資為論據。惟經訊據被告丁○○，則堅決否認有上開強劫而故意殺人
    未遂之犯行，並以其左手虎口之傷痕乃前施用安非他命時不慎燙傷，非遭咬傷等
    語置辯。
三、經查：
（一）被害人丙○○於八十七年十二月十八日遭劫當日報案及八十八年七月一日警訊
      時，雖分別指稱：「突有一名男子由我後面出現，以手摀住我的口、鼻，掙扎
      中我有咬到對方的手指（不知那一指）。．．．．該名男子戴口罩、蓄長髮，
      身高約一七０公分，操台語口音，年紀約二十歲。．．．我可能認不出來」、
      「有一名男子自我後面出現，以其左手摀住我的口、鼻，我相當用力咬到他的
      手，該男子戴口罩，蓄長髮，身高約一七０公分，操台語口音，年約二十歲」
      云云，且於八十八年七月一日在警局明確指認被告即對其行劫之人，並以被告
      左手虎口之傷痕即係其於掙扎之際所咬之痕跡；惟嗣於偵查中，被害人則稱不
      記得劫匪身體之何部位遭其咬傷；迄原審及本院調查時，復先後指稱：「我用
      嘴巴把劫匪之虎口咬傷」、「我可以認出劫匪的身材、臉型及聲音，他皮膚很
      白。．．．我有咬他的手，但不知道咬手部什麼部位，他有用力把手抽開，使
      我的牙齒都鬆動」等語。被害人前後指訴反覆不一，已未可遽信；且被害人警
      局初次訊問筆錄係於遭劫當日報案時所製作，彼時被害人尚僅知咬到劫匪手指
      ，而不知係那一指，迨八十八年七月一日當場指認被告時，距案發日已逾半年
      ，又係於見被告左手虎口上方有傷痕，始指證係咬傷劫匪左手虎口，惟於偵查
      中復改稱不記得咬傷劫匪身體何部位，顯未能確定咬傷劫匪之身體部位。
（二）依卷附被告甫遭查獲之際所拍攝照片所示，其左手虎口上方手背位置有一舊疤
      痕，且經臺灣臺北看守所醫師檢視結果，被告左手虎口處亦確有一舊疤痕，有
      該所八十九年十月二十四日北所傑衛字第五七一三號函敘在卷。惟證人即承辦
      警員己○○於原審調查時已證稱彼時被告手掌部分如有痕跡，應會拍照存證，
      若未拍照即表示當時未發現痕跡等語，堪徵被告於遭逮捕之際，僅檢出左手虎
      口手背處有傷痕，手掌部分並未發現傷痕。且倘被告左虎口手背之傷痕，於時
      隔逾半年，猶能看出疤痕，則該傷痕於受傷時應係深且明顯，若係嘴巴所咬之
      咬痕，除於手背存留傷痕外，手心（掌）一側亦必留有另側牙齒之咬痕，然被
      告左手虎口除檢出手背處之痕跡外，手心處並未發現有傷痕，尚難認被告左手
      虎口手背處之痕跡即係被害人所咬傷。
（三）經行政院衛生署桃園醫院鑑定及臺灣臺北看守所醫師檢視結果，以被告左手傷
      痕因已模糊不清未能確定是否咬痕，亦無法確定被告左手虎口疤痕造成之原因
      ，分別有該院八九桃醫秘字第０一一二四號函及北所傑衛字第五七一三號函附
      卷可稽。原審法院經囑請財團法人長庚紀念醫院醫師評估，亦以該疤痕形成時
      間已久，無法據以評估實際造成原因為何，有該院（九十）長庚院法字第０七
      八二號函在卷可憑。又依行政院國軍退除役官兵輔導委員會臺北榮民總醫院（
      九十）北總外字第０一九九三號函敘，以因已經兩年之疤痕，實無法據以鑑定
其為咬傷、燙傷或撕裂傷，致無法安排鑑定。另國立臺灣大學醫學院附設醫院
      （九十）校附醫秘字第０四二三六號函，亦以「二年多的陳舊疤痕，多多少少
      都已變形而不再保持當初原來的狀態，依學理應屬困難確定之類型」，均尚無
      法認定被告左手虎口之傷痕是否為被害人牙齒之咬痕。
（四）被告之身高為一百七十五公分，且係客家人一節，已據被告陳明，而經原審法
      院當庭勘驗測量結果，被告之身高確為一百七十五公分。此與被害人於報案時
      所指劫匪之身高約一百七十公分，操台語口音等情，均有不符；況被害人於報
      案時之警局初訊既稱「突有一名男子由我後面出現，以手摀住我的口、鼻，該
      名男子戴口罩，我可能認不出來」，則被害人嗣後堅指係被告行劫，該前後不
      符且有瑕疵之指訴，顯不能遽執為對被告不利之認定。
（五）受理被害人報案之警員田忠華於原審調查時已證稱在案發現場並未採集血跡、
      毛髮等物證，亦未見劫匪所留之物等語，並經桃園縣警察局中壢分局中警分刑
      字第一三六五０號函敘在卷，足徵案發現場並未採得相關跡證。另證人即承辦
      警員戊○○、己○○二人，於原審調查時亦均證稱未赴現場採證，雖證人己○○證稱另一證人乙○○曾聽聞被告談及犯案經過，惟經原審法院訊問證人乙○○，則稱：「我並沒有聽被告說過犯本案之經過」，均無足資為證明被告有強
      劫並故意持刀殺被害人未遂之犯行。
（六）被害人之診斷證明僅為被害人受傷之證明，並不能證明所受傷害係被告所為，
      自不能據以認定被告犯罪。
四、此外，本院復查無其他積極證據足資證明被告有強劫而故意殺人未遂之犯行，原
    審爰為被告無罪之諭知，揆諸前揭規定及判例意旨，自無不合，應予維持。檢察
    官提起上訴意旨以：（一）被害人自警訊至偵、審中，均指證行強劫之人係被告
    無訛，且就確有咬傷劫匪手部之基本事實，指訴並無變異；（二）被告左手虎口
    之傷痕呈半圓形，不可能係遭燙傷，原判決諭知被告無罪，難認妥適，指摘原判
    決不當，為無理由，應予駁回。
據上論斷，應依刑事訴訟法第三百六十八條，判決如主文。
本案經檢察官曾忠己到庭執行職務
中    華    民    國      九十一      年      四      月      二        日
                              臺灣高等法院刑事第六庭
                                  審判長法  官  陳  春  秋
法  官  高  明  哲
                                        法  官  王  麗  莉
右正本證明與原本無異。
檢察官如不服本判決應於收受送達後十日內向本院提出上訴書狀，其未敘述上訴之理
由者並得於提起上訴後十日內向本院補提理由書（均須按他造當事人之人數附繕本）
。
被告不得上訴。
                                         書記官  蘇  秋  
中    華    民    國      九十一      年      四      月      二        日
